臺灣高等法院臺南分院交通事件裁定　　 96年度交抗字第194號
抗 告 人
即異議人　甲○○
上列抗告人因違反道路交通管理處罰條例案件，不服臺灣嘉義地
方法院中華民國96年10月24日裁定（96年度交聲字第181號），
提起抗告，本院裁定如下：
    主  文
抗告駁回。
    理  由
一、本件抗告意旨略以：道路交通管理處罰條例第五十三條，係
    處罰車輛駕駛人，而非車輛所有人。又本件係依照相逕行舉
    發，並無違規當事人親筆簽名，從而倘認抗告人甲○○（以
    下簡稱抗告人）非本件闖紅燈違規行為受處分人，復未在抗
    告人對原處分不服聲明異議不合法律上之程式時，限期命補
    正，誠有違反道路交通案件處理辦法第十八條後段但書之規
    定。且原處分機關於抗告人請求開立裁決書時，未盡告知權
    利義務之責，似有陷民眾權益救濟無門之境。為此提起抗告
    ，請求撤銷原裁定等語。
二、原裁定意旨略以：原處分機關以汽車所有人吳賴葉，依道路
    交通管理處罰條例第五十三條第一項規定，於九十六年七月
    十九日以嘉監義裁字第裁76-CG0000000號裁決書（下稱原處
    分），裁處罰鍰新臺幣（下同）二千七百元等情，有舉發違
    反道路交通管理事件通知單、裁決書各一份附卷可憑，是本
    件受處分人即得聲明異議之人為吳賴葉，而非甲○○。乃本
    件聲明異議狀係由甲○○以「聲請人」、「具狀人」、「撰
    狀人」名義聲明異議，且均無吳賴葉之之記載及簽章，且聲
    明異議狀首頁「身分證字號」記載為：Ｚ000000000號，與舉
    發違反道路交通管理事件通知單、裁決書上所載違規人或受
    處分人之身分證統一編號：Ｚ000000000號迥異，未見有何「
    吳賴葉」之記載；復查前開聲明異議狀之聲明異議理由，其
    內容皆以「本人甲○○」為論述，再者就聲明異議狀內容以
    觀，未曾提及代理受處分人吳賴葉提起本件聲明異議之意旨
    ，足認本件聲明異議之異議人並非受處分人吳賴葉，而係甲
    ○○。茲本件聲明異議人既非受處分人，本件聲明異議自難
    認合法律上程式，復無從命補正，揆諸首揭法條，本件聲明
    異議自非有據，應予駁回等語。
三、經查：
（一）按抗告程序除準用刑事訴訟法有關規定外，並準用前章之
      規定，道路交通案件處理辦法第二十六條有明文。次按抗
      告期間，除有特別規定外，為五日，自送達裁定後起算。
      但裁定經宣示者，宣示後送達前之抗告，亦有效力。刑事
      訴訟法第四百零六條定有明文。而寄存送達依準用民事訴
      訟法第一百三十八條第二項結果，以自寄存之日起經十日
      發生效力。刑事訴訟法第六十二條、民事訴訟法第一百三
      十八條第二項規定甚明。本件原裁定於九十六年十一月一
      日寄存送達（見原審卷第20頁），經十日生效，加在途期
      間零日，抗告期間五日，則抗告人於九十六年十一月十三
      日提起抗告，未逾抗告期間，其抗告合法，合先敘明。
（二）抗告意旨指摘原裁定不當，無非係以抗告人對原處分不服
      聲明異議不合法律上之程式時，原裁定未限期命補正，誠
      有違反道路交通案件處理辦法第18條後段但書之規定。且
      原處分機關於抗告人請求開立裁決書時，未盡告知權利義
      務之責，似有陷民眾權益救濟無門之境為據。但查據原處
      分機關即交通部公路總局嘉義區監理所嘉義市監理站九十
      六年七月十九日嘉監義裁字第裁76-CG0000000號裁決書（
      下稱原處分）所載「受處分人為吳賴葉。受處分人不服處
      罰者，得於接到裁決書之翌日起二十日內，以司法狀紙提
      出聲明異議，載明裁決日期、字號及理由，逕送管轄地方
      法院或交由本站轉送」等語，足徵原處分書已載明受處分
      人為吳賴葉，且載明僅受裁決處分之人可聲明異議，顯已
      盡教示告知並保護當事人救濟權之責。從而抗告人稱原處
      分機關於抗告人請求開立裁決書時，未盡告知權利義務之
      責，已與事實不符，而不足採。次查，按聲明異議案件之
      處理，除準用刑事訴訟法有關規定外，依本辦法之規定處
      理之，道路交通案件處理辦法第四條有明文。又所謂不合
      法律上之程式可補正者，係指有上訴權人手續欠缺，如上
      訴狀未簽名蓋章，或未提出繕本等情形而言，倘非受判決
      人，根本無權提起上訴，自非程式不合，不能命其變更某
      甲為上訴人。有最高法院66年度第3次刑庭庭推總會議決
      議（二）討論意見足參。查抗告人明知其非受處分人，無
      權提起聲明異議，仍提起，自無從命補正，原裁定因此駁
      回抗告人之聲明異議，並無違法。抗告亦無理由。
（三）綜上所述，抗告人非受處分人，無權提起聲明異議，復無
      從命補正，原審因而駁回該聲明異議，本院經核無不當或
      違法。抗告人猶執前詞指摘原裁定違法不當，為無理由，
      應予駁回。
據上論結，應依道路交通案件處理辦法第二十六條，刑事訴訟法
第四百十二條，裁定如主文。
中　　華　　民　　國　　96　　年　　12　　月　　7 　　日
                  刑事第二庭    審判長法　官  葉居正
                                      法　官  洪碧雀
                                      法　官  吳勇輝
以上正本證明與原本無異。
不得再抗告。
                                      書記官  李良倩
中　　華　　民　　國　　96　　年　　12　　月　　7 　　日
